【裁判字號】    99,抗,683
【裁判日期】    990528
【裁判案由】    假處分
【裁判全文】
臺灣高等法院民事裁定                   99年度抗字第683號
抗  告  人  甲○○
上列抗告人因與相對人乙○○2人間假處分事件，對於中華民國
99 年3月19日臺灣板橋地方法院99年度全字第59號裁定提起抗告
，本院裁定如下：
    主  文
原裁定廢棄。
相對人在原審之聲請駁回。
聲請及抗告訴訟費用由相對人負擔。
    理  由
一、相對人聲請意旨：抗告人為相對人之母，前於民國（下同）
    95年11月16日書立同意書，將坐落台北縣五股鄉○○段洲子
    小段第218之10、之17、之18號土地（下合稱系爭土地），
    平均贈與相對人、第三人陳曜焜（相對人之兄），並經臺灣
    士林地方法院公證。嗣抗告人僅將台北縣五股鄉○○段洲子
    小段第218之10、之18號土地所有權移轉登記予相對人及陳
    曜焜每人15分之1，將同小段第218之17號土地所有權移轉登
    記予相對人及陳曜焜每人45分之1。惟相對人姊妹陳阿媞等
    人出面阻撓，於96年12月29日將抗告人自住處帶走，甚至變
    更印鑑、向代書要求交出系爭土地權狀，致抗告人未移轉登
    記取得系爭土地其餘應有部分（如附表所示）。相對人訴請
    抗告人移轉登記系爭土地如附表所示應有部分，經原法院98
    年度重訴字第528號判決相對人全部勝訴；為恐判決確定前
    ，抗告人就系爭房地另為移轉、設定抵押、出租及其他處分
    行為，致日後有不能強制執行或甚難執行之虞，爰聲請假處
    分云云。原法院准相對人就抗告人所有系爭土地如附表所示
    應有部分假處分。
    抗告意旨：抗告人於前開訴訟程序中，均未就系爭土地為讓
    與、設定抵押或出租等處分行為；況相對人迄未釋明抗告人
    有何不利益之處分，或隱匿財產之情事，顯未釋明假處分之
    原因。原法院竟准相對人假處分之聲請，實有違誤；爰提起
    抗告請求廢棄原裁定等語。
二、按債權人就金錢請求以外之請求，因請求標的之現狀變更，
    有日後不能強制執行，或甚難強制執行之虞，欲保全強制執
    行者，得聲請假處分，固為民事訴訟法第532條第1、2項所
    明定。惟債權人聲請假處分應就其請求及假處分之原因釋明
    之。前項釋明如有不足，而債權人陳明願供擔保或法院認為
    適當者，法院得定相當之擔保，命供擔保後為假處分，同法
    第533條準用第526條第1、2項亦定有明文。可知債權人聲請
    假處分應就其請求及假處分之原因加以釋明，且兩者缺一不
    可。該項釋明如有不足，而債權人陳明願供擔保或法院認為
    適當者，法院始得定相當之擔保，命供擔保後為假處分。若
    債權人就其請求及假處分之原因未予釋明，僅陳明願供擔保
    請為假處分，法院自不得為命供擔保後假處分之裁定。所謂
    假處分之原因，即前開法文規定請求標的之現狀變更，有日
    後不能強制執行或甚難執行之虞之情形，諸如債務人就其財
    產為不利益之處分，或隱匿財產等屬之，最高法院96年度台
    抗字第648號裁定意旨可資參照。
三、經查，相對人固提出兩造與陳曜焜同意書、系爭土地登記謄
    本（見原法院卷第5、6至9頁）為證，並有99年3月19日原法
    院98年度重訴字第528號民事判決書在卷（見本院卷16至21
    頁）。然相對人僅釋明其對抗告人之本案請求；至於假處分
    之原因即「請求標的之現狀變更，有日後不能強制執行或甚
    難執行之虞」，相對人僅謂抗告人就系爭房地可能實施移轉
    等行為，將致其難以追討云云；均未說明抗告人財產有何變
    化，致日後不能強制執行或甚難執行之虞，而有假處分必要
    。即與上開規定不符，自不應准許相對人假處分之聲請。又
    債權人如為適當釋明，仍可另聲請假處分，併此敘明。從而
    ，抗告人指摘原裁定不當，聲明廢棄，為有理由，應由本院
    將原裁定廢棄，駁回相對人在原審之聲請，爰裁定如主文。
中    華    民    國    99    年    5     月    28    日
                    民事第十七庭
                        審判長法  官  藍文祥
                              法  官  陳麗芬
                              法  官  吳燁山
正本係照原本作成。
本裁定除以適用法規顯有錯誤為理由外，不得再抗告。如提起再
抗告，應於收受後10日內委任律師為代理人向本院提出再抗告狀
。並繳納再抗告費新台幣１千元。
中    華    民    國    99    年    5     月    31    日
                              書記官  于  誠
附表：
┌─┬──────────┬───────┬───────┐
│編│    土地標示        │註1：相對人陳 │註2：相對人陳 │
│號│                    │曜宏請求移轉登│俊邦請求移轉登│
│  │                    │記之權利範圍  │記之權利範圍  │
├─┼──────────┼───────┼───────┤
│1 │台北縣五股鄉○○段洲│              │              │
│  │子小段218之10地號， │4/15          │4/15          │
│  │面積153平方公尺，權 │              │              │
│  │利範圍4/5           │              │              │
├─┼──────────┼───────┼───────┤
│2 │台北縣五股鄉○○段洲│              │              │
│  │子小段218之17地號， │14/45         │14/45         │
│  │面積1165平方公尺，權│              │              │
│  │利範圍14/15         │              │              │
├─┼──────────┼───────┼───────┤
│3 │台北縣五股鄉○○段洲│              │              │
│  │子小段218之18地號， │4/15          │4/15          │
│  │面積139平方公尺，權 │              │              │
│  │利範圍4/5           │              │              │
└─┴──────────┴───────┴───────┘

司法院資訊處製作；財團法人民間司法改革基金會備份。
